【裁判字號】    95,台上,5424
【裁判日期】    951004
【裁判案由】    違反森林法
【裁判全文】
最高法院刑事判決            九十五年度台上字第五四二四號
上  訴  人  甲○○
                    130號
上列上訴人因違反森林法案件，不服台灣高等法院台南分院中華
民國九十二年十一月十九日第二審判決（九十二年度上訴字第一
一四二號，起訴案號：台灣嘉義地方法院檢察署九十二年度偵緝
字第二八三號），提起上訴，本院判決如下：
    主  文
原判決撤銷，發回台灣高等法院台南分院。
    理  由
原判決認定上訴人甲○○有違反森林法前科，於假釋期間仍不思
悔悟，明知自己並非原住民，亦未向主管機關申請許可，不得非
法竊取森林產物，竟仍意圖為自己不法之所有，於民國九十二年
二月十六日下午五至七時之間，駕駛車牌號碼ＲＬ—０八七八號
自小貨車在嘉義縣阿里山鄉樂野村五三八地號原住民保留地內，
徒手竊取森林主產物樟木共二十塊，合計共０‧九立方公尺，折
合山價為新台幣一千九百三十三元，得手後即駕駛前開自小貨車
將竊得之樟木二十塊搬運離開，為避免查緝，乃先搬運至嘉義縣
阿里山鄉十字村科仔林一三０號住處停放，待同年月十七日凌晨
時分，繼駕駛前開自小貨車欲將竊得之樟木運往嘉義縣民雄鄉松
山村松仔腳二一號居處，而於同日凌晨三時許，在嘉義縣竹崎鄉
○道台三線公路二九一公里處為警查獲，並當場扣得上述樟木二
十塊等情。因認第一審論處上訴人竊取森林主產物，為搬運贓物
，使用車輛罪刑之判決，為無不合，予以維持，駁回上訴人在第
二審之上訴，固非無見。
惟查：（一）有罪判決書事實之認定與理由之說明必須互相一致
，方為合法。倘若事實之認定與理由之說明不相一致，按諸刑事
訴訟法第三百七十九條第十四款後段規定，自屬判決理由矛盾之
當然違背法令。原判決認定上訴人意圖為自己不法之所有，於九
十二年二月十六日下午五至七時許，駕駛車牌號碼ＲＬ—０八七
八號自小貨車在嘉義縣阿里山鄉樂野村五三八地號原住民保留地
內，徒手竊取森林主產物樟木共二十塊（見原判決第二頁）。但
理由中又謂：「查被告為警查獲後，雖曾到現場指出該樟木放置
之地點（嘉義縣阿里山鄉樂野村五三八地號），並經警拍攝照片
附卷，而觀之該照片所攝，現場固有倒臥之樹木，但除被告所指
之撿拾地點外，並無其他證據足資證明，則被告所指該樟木放置
之地點是否為該照片所拍攝之處，即非無疑。」等語（見原判決
第三頁），則理由中既質疑上訴人所供取得系爭樟木之地點係在
前開五三八地號之真實性，事實欄卻仍認定上訴人在前述五三八
地號原住民保留地內，徒手竊取樟木，是倘事實（犯罪地點）之
認定為真實，則原判決理由之質疑說明即難謂允當，原判決顯有
認定事實與理由說明不相一致之違誤。（二）審理事實之法院，
對於案內與認定事實、適用法律、罪名成立與否或於公平正義之
維護或對被告之利益有重大關係之一切證據，除認為不必要者外
，均應詳為調查，然後基於調查所得之心證以為判斷之基礎；苟
與認定事實、適用法律有重要關係，或於公平正義之維護或對被
告之利益，有重大關係之事項，在客觀上認為應行調查之證據，
又非不易調查或不能調查，而未依法加以調查，率予判決者，即
有刑事訴訟法第三百七十九條第十款規定所稱應於審判期日調查
之證據未予調查之違法。原判決認定上訴人有前開以車輛搬運竊
取森林主產物之犯行，而上訴人於原審則堅稱其曾向住在案發地
點附近之羅新鴻詢問扣案樟木為何在該處，係屬何人所有，羅新
鴻答稱系爭樟木係因傾倒而攔阻道路，被人砍伐後放置在阿里山
鄉樂野地號五三八號附近路旁，已棄置多日，漂流木已打撈放置
多時，應沒有人要了，可帶回去當柴火，上訴人因而撿拾帶回云
云，並具狀及當庭請求詰問該證人，此有九十二年十月二十日庭
提之聲請調查證據暨辯護狀在卷可憑（見原審卷第三二、三五頁
），原審雖說明「上訴人於第一審判處有罪後，始一再供稱此事
由，是否真實，已有可疑」云云，而認無傳訊羅新鴻之必要；惟
羅新鴻是否曾為前開證詞，其證言是否可採，關涉上訴人犯罪之
意圖、動機及目的，難謂無傳喚詳查之必要。原審遽行判決，尚
嫌速斷，其所踐行之訴訟程序，亦屬於法有違。（三）原判決認
定上訴人意圖為自己不法之所有，於九十二年二月十六日下午五
至七時許，駕駛車牌號碼ＲＬ—０八七八號自小貨車在嘉義縣阿
里山鄉樂野村五三八地號原住民保留地內，徒手竊取森林主產物
樟木共二十塊等情，惟其時嘉義縣阿里山鄉樂野村五三八地號土
地是否已由中央主管機關編為保安林，此關涉上訴人是否係犯於
保安林竊取森林主產物罪名，原審未向中央主管機關行政院農業
委員會函查明白，即逕為判決，亦有事實未明、調查職責未盡之
違法。以上或為上訴人上訴意旨所指摘，或為本院得依職權調查
之事項，應認有撤銷發回更審之原因。
據上論結，應依刑事訴訟法第三百九十七條、第四百零一條，判
決如主文。
中    華    民    國  九十五  年    十    月    四    日
                      最高法院刑事第五庭
                          審判長法官  洪  明  輝
                                法官  黃  一  鑫
                                法官  林  秀  夫
                                法官  徐  昌  錦
                                法官  郭  毓  洲
      本件正本證明與原本無異
                                      書  記  官
中    華    民    國  九十五  年    十    月   十二   日
                                                      Ｑ


司法院資訊處製作；財團法人民間司法改革基金會備份。
